臺灣高等法院刑事判決
109年度上訴字第4082號
上  訴  人  
即  被  告  葉家誠






選任辯護人  張獻村律師(法扶律師)        
上  訴  人
即  被  告  林新傑



選任辯護人  黃慧敏律師（法扶律師）
上列上訴人即被告等因違反毒品危害防制條例等案件，不服臺灣
士林地方法院109年度訴字第214號，中華民國109年9月2日第一
審判決（起訴案號：臺灣士林地方檢察署109年度偵字第1136、6
622、9585號），提起上訴，本院判決如下：
    主  文
上訴駁回。
    事  實
一、林新傑、葉家誠均明知愷他命屬毒品危害防制條例第2條第2
    項第3款所定之第三級毒品，並為行政院依懲治走私條例第2
    條第3項公告之「管制物品管制品項及管制方式」第1項第3
    款所列管制進出口物品，未經許可不得非法運輸進入我國境
    內，竟與真實姓名不詳、綽號「小豪」（下稱「小豪」）之
    成年男子共同基於運輸第三級毒品愷他命之犯意聯絡，先由
    「小豪」與林新傑達成以新臺幣（下同）6萬元代價接運毒
    品及取得毒品後以電話通知取貨之合意，林新傑復與葉家誠
    達成以2至4萬元代價接運毒品及取得毒品後通知取貨之合意
    ，葉家誠即將其聯絡電話、地址等資料交予林新傑，林新傑
    再轉交予「小豪」。「小豪」於民國108年12月間，在法國
    境內，將愷他命45包（合計驗餘淨重3172.08公克、空包裝
    總重72.45公克、純質淨重2610.48公克，即附表編號1所示
    之物）先以鋁箔袋封口包覆後裝入39條「保養品乳液」內，
    以「Yeh Chia Cheng」名義為收件人、「1F,NO87,minlest,
    Datong Dist Taipei City 103,Taiwan」為收件地址，自法
    國寄送包裹1件（郵件包裹單號碼：CZ000000000FR，下稱本
    案包裹），並由不知情之運輸公司於同年月26日運抵臺灣，
    而將上開管制進口之第三級毒品非法運輸、私運進口入我國
    境內。嗣上揭夾藏毒品之本案包裹於同日經財政部關務署臺
    北關人員察覺有異，開驗而查獲，復經法務部調查局人員於
    109年1月10日14時10分許，前往臺北市○○區○○街00號遞送本
    案包裏時，當場查獲前來領取之葉家誠，並當場扣得如附表
    編號1、4、8所示之第三級毒品愷他命45包、存摺共5本及行
    動電話1支，葉家誠並供出上開毒品之來源為林新傑。嗣於1
    09年4月9日14時20分許，由法務部調查局人員持臺灣士林地
    方法院核發之搜索票，搜索林新傑位於新北市○○區○○街00○0
    號4樓居所，扣得如附表編號2、3所示之第三級毒品愷他命1
    包、行動電話1支及編號5至7所示之物，因而查獲林新傑，
    始悉上情。
二、案經臺灣士林地方檢察署（下稱士林地檢署）檢察官簽分及
    法務部調查局臺北市調查處報告士林地檢署檢察官偵查起訴
    。
    理  由
壹、證據能力
一、按被告以外之人於審判外之言詞或書面陳述，除法律有規定
    者外，不得作為證據；又被告以外之人於審判外之陳述，雖
    不符刑事訴訟法第159 條之1 至第159 條之4 之規定，而經
    當事人於審判程序同意作為證據，法院審酌該言詞陳述或書
    面陳述作成時之情況，認為適當者，亦得為證據。當事人、
    代理人或辯護人於法院調查證據時，知有第159 條第1 項不
    得為證據之情形，而未於言詞辯論終結前聲明異議者，視為
    有前項之同意，刑事訴訟法第159 條第1 項及第159 條之5
    分別定有明文。經查，本判決下列所引用上訴人即被告葉家
    誠、林新傑（下均逕稱姓名）以外之人於審判外之陳述，檢
    察官、葉家誠、林新傑及選任辯護人迄於本院言詞辯論終結
    前均未聲明異議（見本院卷第85、127頁），本院審酌上開
    證據資料作成時之情況，尚無違法不當或證明力明顯過低之
    瑕疵，亦認為以之作為證據應屬適當，爰依上開規定，認前
    揭證據資料均有證據能力。
二、次按除法律另有規定外，實施刑事訴訟程序之公務員因違背
    法定程序取得之證據，其有無證據能力之認定，應審酌人權
    保障及公共利益之均衡維護，刑事訴訟法第158 條之4 定有
    明文。本案以下所引用之非供述證據，並無證據證明係實施
    刑事訴訟程序之公務員違背法定程序所取得，且經本院於審
    理時合法踐行調查程序，自應認均具有證據能力，得作為證
    據。 
貳、認定犯罪事實所憑之證據及理由
   上開犯罪事實，業經葉家誠、林新傑均坦承不諱（見偵1136
   卷第8至12、47至51、113至115、149至153、165至169、177
   至183頁，偵聲29卷第22頁，偵聲45卷第22頁，訴214卷第86
   頁，偵6622卷第17至24、57至67、87至91、99至103頁，聲羈
   80卷第23至26頁，訴214卷第21至24、141、151至152頁，本
   院卷第89、132至133頁），復有財政部關務署臺北關108年12
   月26日北松郵移字第1080100867號函（見偵1136卷第13至14
   頁）、財政部關務署臺北關扣押貨物、運輸物品收據及搜索
   筆錄（見偵1136卷第15頁）、郵包照片（見偵1136卷第16頁
   ）、法務部調查局濫用藥物實驗室鑑定報告（見偵1136卷第1
   7至19頁）、行動電話門號0000000000號通聯調閱查詢單（見
   他5122卷第19至20頁）、法務部調查局臺北市調查處109年1
   月10日搜索、扣押筆錄、扣押物品目錄表（見偵1136卷第21
   至25頁）、法務部調查局臺北市調查處毒品案查獲證物啟封
   紀錄（見偵1136卷第37頁）、扣案物品照片（見偵1136卷第3
   9至40頁）、行動電話門號0000000000號通聯調閱查詢單（見
   偵1136卷第109頁）、行動電話門號0000000000號通聯紀錄截
   圖（見偵1136卷第91至92頁）、林新傑通訊軟體LINE之封面
   照片、林新傑之照片及葉家誠之指認照片（見偵1136卷第171
   至173頁）、法務部調查局臺北市調查處109年4月9日搜索、
   扣押筆錄、扣押物品目錄表（新北市板橋區松江街及樹林區
   國凱街，見偵6622卷第27至35頁）、法務部調查局109年1月3
   1日調科壹字第10923200790號鑑定書（見偵6622卷第47頁）
   等證據在卷可稽，且有如附表所示之物扣案可佐，足認被告2
   人之任意性自白核與事實相符，均堪以採信。本案事證明確
   ，被告2人上揭犯行均堪予認定，應依法論科。
參、論罪科刑
一、新舊法比較：
    葉家誠、林新傑行為後，毒品危害防制條例第4 、17條於10
    9 年1月15日經總統公布修正，並於同年7 月15日施行（同
    條例第17條第1 項，並未修正) ：
  ㈠修正前毒品危害防制條例第4 條第3 項原規定：「製造、運
    輸、販賣第三級毒品者，處七年以上有期徒刑，得併科新臺
    幣七百萬元以下罰金。」；修正後則規定：「製造、運輸、
    販賣第三級毒品者，處七年以上有期徒刑，得併科新臺幣一
    千萬元以下罰金。」，而提高法定刑為「七年以上有期徒刑
    ，得併科新臺幣一千萬元以下罰金」。經比較新舊法之結果
    ，被告2 人行為後之法律並未較有利，依刑法第2 條第1 項
    前段規定，自應適用行為時即修正前毒品危害防制條例第4
    條第3 項之規定處罰。
  ㈡修正前毒品危害防制條例第17條第2 項原規定：「犯第四條
    至第八條之罪於偵查及審判中均自白者，減輕其刑」；修正
    後則規定：「犯第四條至第八條之罪於偵查及歷次審判中均
    自白者，減輕其刑」，而增加須於「歷次」審判中均自白，
    始得依該條項減輕之要件。經比較新舊法之結果，被告2 人
    行為後之法律並未較有利，依刑法第2 條第1 項前段規定，
    自應適用行為時即修正前毒品危害防制條例第17條第2 項之
    規定。 
二、愷他命係毒品危害防制條例第2 條第2 項第3 款所列第三
    級毒品，不得運輸。又行政院依懲治走私條例第2 條第3 項
    之法律授權公告毒品危害防制條例所列毒品屬「管制物品管
    制品項及管制方式」所列第1 項第3 款管制進出口物品，不
    得進出口。核葉家誠、林新傑所為，均係犯修正前毒品危害
    防制條例第4 條第3 項之運輸第三級毒品罪及懲治走私條例
    第2 條第1 項之私運管制物品出口罪。葉家誠、林新傑持有
    如附表編號1 所示之第三級毒品愷他命之純質淨重達20公克
    以上之低度行為，為運輸之高度行為所吸收，不另論罪。
三、按共同正犯之意思聯絡，原不以數人間直接發生者為限，即
    有間接之聯絡者，亦包括在內。如甲分別邀約乙、丙犯罪，
    雖乙、丙間彼此並無直接之聯絡，亦無礙於其為共同正犯之
    成立（最高法院77年度台上字第2135號判決意旨可資參照）
    。查林新傑雖分別聯繫葉家誠及「小豪」為上開運輸第三級
    毒品之犯行，然依上開判決意旨，仍應認其3 人有犯意聯絡
    及行為分擔，均為共同正犯。
四、葉家誠、林新傑共同利用不知情之運輸公司人員，將本案包
    裹自法國運抵臺灣境內，均為間接正犯。
五、葉家誠、林新傑以一運輸行為，同時觸犯運輸第三級毒品罪
    及私運管制物品出口罪，為想像競合犯，應依刑法第55條前
    段規定，從法定刑較重之運輸第三級毒品罪論處。
六、葉家誠、林新傑均應依修正前毒品危害防制條例第17條第2
    項減輕其刑：
　　毒品危害防制條例第17條第2項規定，犯第4條至第8條之罪
    於偵查及審判中自白者，減輕其刑。查葉家誠、林新傑就本
    案運輸毒品之犯行，於偵查及審判中均坦承犯行（已如前述
    ），均依修正前毒品危害防制條例第17條第2項之規定，減
    輕其刑。
七、葉家誠應依毒品危害防制條例第17條第1 項減輕其刑：
    按毒品危害防制條例第17條第1項規定所稱之「供出毒品來
    源，因而查獲其他正犯或共犯者」，係指犯罪行為人供出與
    「本案」毒品來源有關之其他正犯或共犯資料，使調查或偵
    查犯罪之公務員得據以對之發動調查或偵查程序，並因此而
    確實查獲其人、其犯行者，始足該當，倘僅具開始或移送偵
    查之有嫌疑而已，即與本條項所指之「查獲」不侔。又所謂
    確實查獲其人、其犯行者，雖不以達有罪認定之已無合理懷
    疑存在之程度為必要，必也至少已臻至起訴門檻（最高法院
    102年度台上字第3494號、103年度台上字第1005號判決意旨
    可資參照）。查葉家誠於偵查中明確指稱其運輸之毒品來源
    為林新傑等語，有該筆錄1份（見偵1136卷第151 至153 頁
    ）在卷可參，檢察官據此對林新傑發動偵查，並因而查獲林
    新傑共犯本罪，並一併起訴在案，故係葉家誠供出毒品來源
    經由檢察官偵查，因而查獲林新傑，葉家誠應依毒品危害防
    制條例第17條第1 項規定，減輕其刑，依法遞減之。又綜觀
    卷內事證，林新傑未供出毒品來源，故無此條項減輕其刑之
    適用，林新傑之辯護人辯稱：林新傑應適用此條項減刑云云
    （見本院卷第43至45頁），顯不可採，附此敘明。
、本案無刑法第59條之適用：
    刑法第59條規定之酌量減輕其刑，必須犯罪另有特殊之原因
    與環境，在客觀上足以引起一般同情，認為即使予以宣告法
    定最低度刑，猶嫌過重者，始有其適用。此所謂法定最低度
    刑，固包括法定最低本刑；惟遇有其他法定減輕之事由者，
    則應係指適用其他法定減輕事由減輕其刑後之最低度刑而言
    。倘被告別有法定減輕事由者，應先適用法定減輕事由減輕
    其刑後，猶認其犯罪之情狀顯可憫恕，即使科以該減輕後之
    最低度刑仍嫌過重者，始得適用刑法第59條規定酌量減輕其
    刑。經查，毒品對社會風氣及治安危害重大，屬於政府嚴加
    查緝之違禁物，且近來毒品氾濫，嚴重危害社會治安，林新
    傑明知運輸毒品係屬違法且為重罪，林新傑、葉家誠均時值
    青壯，四肢健全，顯無不能謀生之情事，林新傑自承欲賺取
    6萬元，為躲避追緝，主動聯繫葉家誠一同參與等語（見偵6
    622卷第21頁），葉家誠則自承以2至4萬元報酬，代為領取
    上開包裹等語（見訴214卷第93至94頁），其2人為個人之私
    欲，甘願鋌而走險從事運輸毒品，參以本案運輸附表編號1
    所示之第三級毒品愷他命純質淨重達2610.48公克（詳後述
    ），數量非少，其行為之不法內涵顯非輕微，況葉家誠、本
    案犯行業分別依修正前毒品危害防制條例第17條第2項、毒
    品危害防制條例第17條帶1項之規定遞減輕其刑、林新傑依
    修正前毒品危害防制條例第17條第1項之規定減輕其刑，葉
    家誠、林新傑在客觀上足以引起一般人同情而顯然可憫之處
    ，要無量處最低度刑期猶嫌過重之情事，均無刑法第59條酌
    減其刑之適用餘地。故葉家誠、林新傑之辯護人等此部分所
    請，均無所據。
九、葉家誠無緩刑之適用：
    辯護人固為葉家誠辯稱：請審酌葉家誠如符合緩刑之規定，
    請給予緩刑之宣告等語（見本院卷第37頁）。經查，葉家誠
    前固未曾受因故意犯罪受有期徒刑以上之宣告者，有本院被
    告前案紀錄表1份（見本院卷第57至59頁）在卷足憑，然審
    酌其上開所運輸第三級毒品之數量達2610.48公克，數量甚
    鉅，若未經查獲，將肇生他人施用毒品之惡源，戕害國民之
    身心健康，且有滋生其他犯罪之可能，對社會秩序潛藏相當
    程度之危害，難認以暫緩不執行為適當，已核與刑法第74條
    第1項所定宣告緩刑之要件尚非相侔，爰不予宣告緩刑，併
    此敘明。
肆、上訴駁回之理由　
一、原審同上開有罪之認定，以葉家誠、林新傑上開犯行事證明
    確，適用懲治走私條例第2條第1項、修正前毒品危害防制條
    例第4條第3項、第17條第2項、毒品危害防制條例第17條第1
    項、第19條第1項，及刑法第2條第1項前段、第11條、28條
    、第55條前段、第38條第1項之規定，並審酌葉家誠、林新
    傑均不思以正當途徑獲取財物，竟為小利而運輸、走私毒品
    ，所為有助長毒品跨國交易，影響國家緝毒形象，有害於整
    體社會秩序，均應予非難，惟本案毒品係於運至本國境內之
    際即經查獲，幸未擴散；復參諸林新傑於本案基於主導地位
    ，又為躲避追緝，而以2至4萬元報酬之代價邀集葉家誠提供
    收件資料，以收取本案毒品，堪認林新傑之惡性較葉家誠為
    重；復參酌葉家誠、林新傑始終坦承犯行，堪認其等犯後態
    度尚佳；暨其等素行、葉家誠為貪圖2至4萬元、林新傑為貪
    圖6萬元之犯罪動機、目的、手段、情節、所生危害，及運
    輸毒品之數量達2610.48公克，數量非少；兼衡葉家誠自陳
    國中畢業之智識程度，離婚、育有一小學三年級之子、從小
    為現已往生之爺爺、奶奶所帶大、目前沒有其他家人、從事
    打臨時工、日薪1千元出頭、有躁鬱症及憂鬱症等疾病等語
    ；林新傑自陳高中肄業之智識程度，未婚、無子、目前打臨
    工、日薪640元、有憂鬱症之疾病等語之家庭經濟生活狀況
    等一切情狀，分別量處葉家誠有期徒刑1年10月、林新傑有
    期徒刑3年7月，另說明附表編號1、2所示之物為違禁物，及
    附表編號3所示之行動電話為林新傑供本案聯繫小豪所用之
    物，分別依刑法第38條第1項、毒品危害防制條例第19條第1
    項之規定，宣告沒收，並說明附表編號4至8所示之物，與本
    案無關，且無證據證明葉家誠、林新傑就本案已取得報酬，
    爰均不予沒收。本院認原審認事用法、沒收均無違誤，量刑
    亦屬妥適。
二、葉家誠、林新傑執上開辯解及原審量刑過重云云，提起上訴
    。惟查：
　㈠按量刑之輕重，係屬事實審法院得依職權自由裁量之事項，
    苟已斟酌刑法第57條各款所列情狀，而未逾越法定刑度，不
    得遽指為違法（最高法院72年台上字第6696號判例意旨參照
    ）。且法院對於被告為刑罰裁量時，必須以行為人之罪責為
    依據，而選擇與罪責程度相當之刑罰種類，並確定與罪責程
    度相稱之刑度。縱使基於目的性之考量，認定有犯罪預防之
    必要，而必須加重裁量時，亦僅得在罪責相當性之範圍內加
    重，不宜單純為強調刑罰之威嚇功能，而從重超越罪責程度
    為裁判，務求「罪刑相當」。且在同一犯罪事實與情節，如
    別無其他加重或減輕之原因，下級審量定之刑，亦無過重或
    失輕之不當情形，則上級審法院對下級審法院之職權行使，
    原則上應予尊重（最高法院85年度台上字第2446號判決意旨
    參照）。原審量刑時業已審酌上情（詳前述），係以行為人
    責任為基礎，斟酌刑法第57條各款事由，而為刑之量定，既
    未濫用自由裁量之權限，亦無逾越職權或違反比例原則、罪
    刑均衡原則，自難認有何違法或不當。葉家誠、林新傑執原
    審量刑過重提起上訴云云，核無理由。
　㈡至林新傑無適用毒品危害防制條例第17條第1項之規定，及葉
    家誠、林新傑無適用刑法第59條之規定減輕其刑、葉家誠無
    適用刑法第74條緩刑之規定，均業經說明如上，葉家誠、林
    新傑執前詞提起上訴云云，並無理由，應予駁回。
據上論斷，應依刑事訴訟法第368條，判決如主文。
本案經檢察官劉東昀提起公訴，檢察官孫冀薇到庭執行職務。
中　　華　　民　　國　　110 　年　　2 　　月　　25　　日
　　　　　　　　　刑事第十二庭  審判長法　官  陳如玲
                                      法　官  廖建瑜
                                      法　官  蔡如惠
以上正本證明與原本無異。
如不服本判決，應於收受送達後20日內向本院提出上訴書狀，其
未敘述上訴之理由者並得於提起上訴後20日內向本院補提理由書
（均須按他造當事人之人數附繕本）「切勿逕送上級法院」。
                                      書記官  黃郁珊
中　　華　　民　　國　　110 　年　　2 　　月　　25　　日
附錄：本案論罪科刑法條全文
懲治走私條例第2條
私運管制物品進口、出口者，處7年以下有期徒刑，得併科新臺
幣3百萬元以下罰金。
前項之未遂犯罰之。
第1項之管制物品，由行政院依下列各款規定公告其管制品項及
管制方式：
一、為防止犯罪必要，禁止易供或常供犯罪使用之特定器物進口
    、出口。
二、為維護金融秩序或交易安全必要，禁止偽造、變造之各種貨
    幣及有價證券進口、出口。
三、為維護國民健康必要，禁止、限制特定物品或來自特定地區
    之物品進口。
四、為維護國內農業產業發展必要，禁止、限制來自特定地區或
    一定數額以上之動植物及其產製品進口。
五、為遵守條約協定、履行國際義務必要，禁止、限制一定物品
    之進口、出口。
毒品危害防制條例第4條第3項（修正前）
製造、運輸、販賣第三級毒品者，處7年以上有期徒刑，得併科
新臺幣7百萬元以下罰金。
附表
編號 品  名 數   量             備    註  1 愷他命 45包 ①在葉家誠位於臺北市○○區○○街00號之住處查扣。 ②送驗結晶檢品45包經檢驗均含第三級第19項毒品愷他命成分，合計淨重3172.29 公克（驗餘淨重3172.08公克，空包裝總重72.45 公克），純度82.29%，純質淨重2610.48 公克。  2 愷他命 1包 ①在林新傑位於新北市○○區○○街00○0 號4 樓之住處查扣。 ②送驗結晶檢品1 包經檢驗均含第三級第19項毒品愷他命成分，淨重1.40公克（驗餘淨重1.39公克，空包裝總重0.18公克）。 3 iPhone行動電話 1支 ①在林新傑位於新北市○○區○○街00○0 號4 樓之住處查扣。 ②IMEI碼：000000000000000號。 4 郵局、華泰銀行、中信銀行、二信銀行、第一銀行之存摺 各1本（共5本） ①在葉家誠位於臺北市○○區○○街00號之住處查扣。 ②與本案無關，不予沒收。 5 房屋租賃契約書 1本 ①在林新傑位於新北市○○區○○街00○0 號4 樓之住處查扣。 ②與本案無關，不予沒收。　 6 疑似變造身分證 5張 ①在林新傑位於新北市○○區○○街00○0 號4 樓之住處查扣。 ②與本案無關，不予沒收。　 7 銀聯卡、網銀卡、網銀讀卡機 1包 ①在林新傑位於新北市○○區○○街00○0 號4 樓之住處查扣。 ②與本案無關，不予沒收。